【裁判字號】    92,上訴,1783
【裁判日期】    921118
【裁判案由】    殺人未遂等
【裁判全文】
臺灣高等法院臺中分院刑事判決                  九十二年度上訴字第一七八三號
    上  訴  人  己○○
    即  被  告
    指定辯護人  本院公設辯護人  甲○○
右上訴人因殺人未遂等案件，不服臺灣彰化地方法院九十二年度訴緝字第二０號中華
民國九十二年七月二十三日第一審判決（起訴案號：臺灣彰化地方法院檢察署八十一
年度偵字第六五一八號），提起上訴，本院判決如左：
      主  文
原判決撤銷。
己○○殺人未遂，處有期徒刑陸年；制式左輪手槍壹枝沒收。
    事      實
一、己○○認其於民國八十一年七月底、八月初某日，在彰化縣二林鎮某ＫＴＶ遭謝
    通運毆打、侮辱，心有未甘，其於八十一年八月十八日凌晨得知謝通運在彰化縣
    二林鎮○○路二三二八號丙○○家中，竟基於不確定之殺人犯意，至彰化縣芳苑
    鄉○○村○○路路○段施振鴻家中，向施振鴻（已於民國八十六年九月十日死亡
    ）借得制式左輪手槍一枝及子彈四顆後，隨即持該已上膛之制式左輪手槍至丙○○上開住處，因丙○○住處大門未鎖，己○○乃持槍直接從大門進入客廳，並推
    開中間相隔之塑膠拉門，即見謝通運與丙○○、丁○○及戊○○等四人正在後廳
    打麻將，己○○隨即持該左輪手槍朝謝通運身體肩臂處連開四槍，其中一發射中
    左鎖骨子彈貫穿造成左鎖骨骨折、一發射中右手掌貫穿、一發射中左上臂，另一
    發則射中沙發，己○○見謝通運傷重昏迷流血倒地即迅速逃離現場，嗣後謝通運
    經在場之人迅速送醫急救後，始倖免於死。事後警方並在丙○○上開住處起出已
    擊發之子彈彈頭二顆。
二、案經彰化縣警察局二林分局報請台灣彰化地方法院檢察署檢察官偵查起訴。
    理      由
一、訊據上訴人即被告己○○ (以下簡稱上訴人 )固坦承持已上膛之制式左輪手槍朝
    被害人謝通運連開四槍致被害人謝通運因而受傷倒地之事實不諱，惟矢口否認有
    何殺人未遂犯行，辯稱：因我突然想到謝通運在ＫＴＶ毆打、侮辱我，我想要出
    口怨氣而已，我只是想要打斷他的手而已，我並沒有要置謝通運於死之意思云云
    。惟查，右揭事實業據被害人謝通運於警訊中指述甚詳，核與證人即到場處理之
    警員楊勝賢及案發時在場之證人丙○○、戊○○、丁○○等人分別於警詢與檢察
    官偵訊時證述之情節相符，並有在丙○○上開住處起出之已擊發之子彈彈頭二顆
    扣案可資佐證。又上訴人係持制式左輪手槍朝謝通運連開四槍，其中一發射中左
    鎖骨子彈貫穿造成左鎖骨骨折、一發射中右手掌貫穿、一發射中左上臂，另一發
    則射中沙發，並於見被害人謝通運倒地即迅速逃離現場，亦據其於原審及本院供
    承不諱，故雖該手槍因未扣案且未能追查起出，及被害人謝通運當時被槍擊後因
    未報案及告訴，而未提出受傷診斷書，且嗣亦於八十二年九月二十二日遭上訴人
    與任志傑等人另行起意槍殺身亡（見卷附原審法院九十二年度重訴緝字第一、二
    號判決），但上訴人供認之事實既如前所述與前揭到場處理之警員楊勝賢所證「
    根據目擊者供述及子彈看出是左輪手槍所射等語」，及案發時在場之證人丙○○
    、戊○○、丁○○等人所證述情節相符，自堪認定上訴人所持之槍枝確為制式手
    槍，及被害人謝通運分別遭射中左鎖骨子彈貫穿造成左鎖骨骨折與射中右手掌貫
    穿及射中左上臂無訛。查依現場目擊證人丙○○於偵查中證稱「開槍之人距謝通
    運有二公尺左右，謝通運是坐對著開槍之人」等語，及上訴人係持制式左輪手槍
朝謝通運連開四槍，其中一發射中左鎖骨子彈貫穿造成左鎖骨骨折、一發射中右
    手掌貫穿、一發射中左上臂，另一發則射中沙發等情，參以謝通運與在場之人並
    無或來不及反抗觀之，上訴人所辯其係故意對謝通運之手部（肩臂處）射擊，未
    對謝通運心、肺等要害射擊，固屬可能，並因無其他確切證據，致難認上訴人有
    確定之殺人犯意。但以制式手槍於二公尺左右之距離對人體正面射擊，稍一偏差
    即會射中心、肺等要害而致命，或射到動脈致血流不止造成死亡，一般人應均能
    知曉，此當更為案發時已三十餘歲之上訴人所能認知，則其仍刻意朝謝通運身體
    肩臂處方向射擊三槍，其當有如槍擊造成謝通運死亡亦不違背其本意之不確定殺
    人犯意，甚為灼然，上訴人所辯僅係要打斷被害人謝通運之手，而無殺人犯意，
    應係事後避重就輕之詞，不足採信，是上訴人有殺人犯意持制式手槍槍殺被害人
    謝通運未致死亡，其事證已臻明確，犯行堪予認定。
二、核上訴人所為，係犯刑法第二百七十一條第二項、第一項之殺人未遂罪及修正前
    槍砲彈藥刀械管制條例第七條第四項之未經許可無故持有手槍，與刑法第一百八
    十七條之意圖供自己犯罪之用而持有軍用子彈罪。上訴人持槍射擊被害人謝通運
    未生致死結果，為未遂，應依法減輕其刑。又上訴人犯本件之罪後，槍砲彈藥刀
    械管制條例先於八十五年九月二十五日修正公布同月二十七日生效施行（僅修正
    公布第四條、第六條、第十三條之二、第十四條條文，與本案之罪名無涉），復
    於八十六年十一月二十四日修正公布，並自同年月二十六日生效施行（修正公布
    全文二十五條），比較該次修正前後之規定，槍砲彈藥刀械管制條例第七條第四
    項之法定刑為「處一年以上七年以下有期徒刑」，修正為「處五年以上有期徒刑
    ，併科新台幣一千萬元以下罰金」，同條例第十二條第四項（修正前為第十一條
    第三項，法定刑為三年以下有期徒刑），未經許可持有子彈者，亦修正為「處五
    年以下有期徒刑，併科新台幣三百萬元以下罰金」，則上訴人所涉前開持有制式
    手槍之罪，自以修正前槍砲彈藥刀械管制條例第七條第四項之未經許可無故持有
    手槍規定之刑罰較輕，有利於上訴人，應依刑法第二條第一項但書之規定，適用
    修正前之該規定處斷。持有制式子彈部分，雖修正前同上開條例第十一條第三項
    之法定刑較輕，但因其持有為制式子彈，自屬可供軍用，則仍應適用較重之刑法
    一百八十七條之意圖供自己犯罪之用而持有軍用子彈罪處斷（但此罪法定刑為五
    年以下有期徒刑，仍比修正後之同上開條例第十二條第四項罪之法定刑為輕）；
    茲上訴人同時持有前開手槍及子彈，係一行為觸犯前開二罪名，為想像競合犯，
    應從一重論以未經許可無故持有手槍罪。又上訴人所犯持有制式手槍罪與殺人未
    遂罪間，有方法、目的之牽連關係，為牽連犯，應從一重論以殺人未遂罪。原審
    對上訴人論罪科刑，固非無見，惟上訴人應係以不確定之殺人犯意持槍殺人，原
    審認係以確定之殺人犯意為之，尚有未洽；又上訴人持有制式子彈部分，應成立
    刑法第一百八十七條之罪，原審誤為係成立修正前槍砲彈藥刀械管制條例第十一
    條第三項之罪，亦有未當。故上訴人否認殺人犯行，固無足取，但原判決既有未
    洽，仍屬無可維持，應予撤銷改判，爰審酌上訴人犯罪之動機、方法、手段、所
    生危害及犯罪後之態度等一切情狀，量處如主文第二項所示之刑，以示懲儆。本
    件上訴人作案用之制式左輪手槍一枝係違禁物，雖未扣案，惟無法證明業已滅失
    ，故仍應依法宣告沒收；另扣案之二顆子彈彈頭，係於現場找到，且屬業已擊發
    之子彈彈頭，亦據到場處理警員楊勝賢於偵查中證述在案（扣押物品清單記載僅
    一顆擊發，尚屬有誤）因非違禁物，故不另予宣告沒收；又上訴人雖於原審供稱
    前往槍擊謝通運時係持有左輪手槍及六顆子彈，但除由目擊證人與謝通運之指訴
    可證明上訴人射擊四發子彈外，並無法證明上訴人於射擊後槍內尚留有二顆子彈
    未射，或身上另持有二顆子彈，自不宜認定上訴人當日係持有六顆子彈，並於射
    擊四發後，尚留有二顆子彈未擊發，並應予以沒收之問題，均附此敘明。
據上論結，應依刑事訴訟法第三百六十九條第一項前段、第三百六十四條、第二百九
十九條第一項前段、修正前槍砲彈藥刀械管制條例第七條第四項，刑法第十一條前段
、第二條第一項後段、第一百八十七條、第二百七十一條第二項、第一項、第二十六
條前段、第五十五條、第三十八條第一項第一款，判決如主文。
本案經檢察官乙○○到庭執行職務。
中      華      民      國    九十二     年     十一     月    十八     日
                                   臺灣高等法院臺中分院刑事第七庭
                                         審判長法  官  林  榮  龍
                                               法  官  黃  日  隆
          法  官  謝  說  容
右正本證明與原本無異。
如不服本判決應於收受送達後十日內向本院提出上訴書狀，其未敘述上訴之理由者並
得於提起上訴後十日內向本院補提理由書（均須按他造當事人之人數附繕本）。
                                               書記官  陳  美  利
中      華      民      國    九十二     年     十一     月    二十     日
附錄法條
刑法第二百七十一條：
殺人者，處死刑、無期徒刑或十年以上有期徒刑。
前項之未遂犯罰之。
預備犯第一項之罪者，處二年以下有期徒刑。
修正前槍砲彈藥刀械管制條例第七條：
未經許可製造、販賣或運輸火砲、機關槍、衝鋒槍、卡柄槍或自動步槍者，處七年以
上有期徒刑。
未經許可製造、販賣或運輸普通步槍、馬槍、手槍或各類炸彈者，處五年以上有期徒
刑。
意圖供自己或他人犯罪之用，而犯前二項之罪者，處死刑、無期徒刑或十年以上有期
徒刑，得併科十萬元以下罰金。
未經許可無故持有、寄藏或意圖販賣而陳列第一項及第二項所列槍之一者，處一年
以上七年以下有期徒刑。
第一項至第三項之未遂犯罰之。
刑法第一百八十七條：
意圖供自己或他人犯罪之用，而製造、販賣、運輸或持有炸藥、棉花藥、雷汞或其他
相類之爆裂物或軍用槍砲、子彈者，處五年以下有期徒刑。
                                                                        Ｆ


司法院資訊處製作；財團法人民間司法改革基金會備份。
